【裁判字號】    98,訴,317
【裁判日期】    980630
【裁判案由】    返還消費借貸款
【裁判全文】
臺灣新竹地方法院民事判決               98年度訴字第317號
原      告  兆豐國際商業銀行股份有限公司
法定代理人  甲○○
代  理  人  戊○○
            丁○○
被      告  丙○○○○○○
            乙○○
上列當事人間返還消費借貸款事件，本院於民國98年6月30日辯
論終結，判決如下：
    主  文
被告吳柏蒝應給付原告新臺幣佰柒拾捌萬零貳拾肆元，及如附
表所示之利息及違約金，如對被告吳柏蒝之財產為強制執行無效
果時，由被告乙○○給付之。
訴訟費用由被告負擔。
    事實及理由
壹、程序方面：
一、按當事人得以合意定第一審管轄法院，但以關於由一定法律
    關係而生之訴訟為限；前項合意，應以文書證之，民事訴訟
    法第24條第1、2項分別定有明文。查本件被告之住所地固非
    在本院轄區，惟依兩造所簽訂之房屋擔保放款合約第9條約
    定，如因本放款合約訴訟時，雙方合意以本院為第一審管轄
    法院，有該約定條款在卷可按，參諸前開說明，本院對於本
    件訴訟自有管轄權，合先敘明。
二、原告原為交通銀行股份有限公司，經行政院金融監督管理委
    員會核准，與中國國際商業銀行股份有限公司合併，由中國
    國際商業銀行股份有限公司為合併後存續之法人，且更名為
    兆豐國際商業銀行股份有限公司，是原告之法人人格同一，
    合先敘明。
三、按訴狀送達後，原告不得將原訴變更或追加他訴，但擴張或
    減縮應受判決事項之聲明者，不在此限，此為民事訴訟法第
    255條第1項第3款所明定。查原告訴之聲明原為「被告等應
    連帶給付原告新臺幣（下同）3,780,024元，及如附表所示
    之利息，暨自民國97年12月23日起至清償日止，逾期6個月
    以內者，按上開利率10％，超過6個月者，按上開利率20％
    計算之違約金」，嗣於言詞辯論終結前更改訴之聲明為：「
    被告吳柏蒝應給付原告3,780,024元，及如附表所示之利息
    ，暨自98年1月23日起至清償日止，逾期6個月以內者，按上
    開利率10％，超過6個月者，按上開利率20％計算之違約金
    ，如對其財產為強制執行無效果時，由被告乙○○給付之」
    ，則原告嗣後所提訴之聲明既係減縮對於被告乙○○應受判
    決事項之聲明，及擴張對於被告吳柏蒝應受判決事項之聲明
    ，暨減縮對於被告請求給付之違約金之主張，其訴訟標的仍
    屬同一，並未變更或追加，且不甚礙被告防禦及訴訟終結，
    參諸前揭規定，應予准許，合先敘明。
四、被告吳柏蒝經合法通知，未於言詞辯論期日到場，核無民事
    訴訟法第386條各款所列情形，爰依原告聲請，准由其一造
    辯論而為判決。
貳、實體方面：
一、原告起訴主張：被告吳柏蒝於94年6月2日邀同被告乙○○為
    保證人，與原告簽訂房屋擔保放款合約，向原告借款4,350,
    000元，約定借款期間自94年6月23日起至114年6月22日止，
    自撥款日起，依年金法按月平均攤還本息。借款利率則約定
    ：借款2,350,000元部分，利率按原交通銀行股份有限公司
    房屋貸款定儲利率指數利率加1.85％浮動計息（目前為2.95
    0％）；借款2,000,000元，利率按臺灣郵政股份有限公司公
    告之二年期定期儲金機動利率加0.875％浮動計息（目前為
    2.000％），並約定逾期6個月以內者，按上開利率10％，逾
    期超過6個月者，按上開利率20％計算之違約金。兩造並約
    定任何一宗債務不依約清償本息，即視為全部到期。詎被告
    吳柏蒝自97年12月23日起即未依約清償本息，依兩造之房屋
    擔保放款合約第5條第1款約定，全部債務均已視為到期，總
    計尚欠3,780,024元未為清償，而被告乙○○為系爭借款之
    保證人，依法自應於對被告吳柏蒝之財產強制執行無效果時
    負清償責任，為此爰依消費借貸及保證之法律關係提起
    本件訴訟，並聲明：如主文第1項所示。
二、被告吳柏蒝經合法通知，未於言詞辯論期日到場，亦未提出
    書狀作何聲明或陳述。至被告乙○○則以：我有簽擔保放款
    合約擔任保證人沒錯，但是我和主債務人吳柏蒝已經離婚，
    因為我現在是單親，我還要繳納房租，還要繳納渣打一筆信
    用款，沒有辦法繳這筆等語置辯。
三、本院之判斷：
（一）原告主張之前揭事實，業據提出與其所述相符之房屋擔保
      放款合約、撥款申請書、客戶歸戶查詢、放款帳號歷史資
      料查詢、帳務資料查詢、原交通銀行股份有限公司之定儲
      利率指數利率表、中華郵政股份有限公司二年期定期儲金
      機動利率表等為證，而被告吳柏蒝未於言詞辯論期日到場
      ，亦未提出書狀作何有利於己之聲明或陳述，以供本院審
      酌，本院依調查證據之結果及斟酌全辯論意旨，堪認原告
      之主張為真。至於被告乙○○雖執前詞為辯，惟按稱保證
      者，謂當事人約定，一方於他方之債務人不履行債務時，
      由其代負履行責任之契約，民法第739條定有明文。又保
      證人於債權人未就主債務人之財產強制執行而無效果前，
      對於債權人得拒絕清償，民法第745條亦有明文。經查，
      被告乙○○係上開2筆借款之保證人，有原告提出之前揭
      合約及查詢資料附卷可佐，則被告乙○○自應就系爭借款
      負保證責任至明，惟依前開規定，被告乙○○係居於普通
      保證之地位，基於普通保證債務具有補充之特性，被告乙
      ○○所應負責者，僅限於原告對借款人即被告吳柏蒝之財
      產為強制執行無效果時，始需負清償之責；故原告請求被
      告乙○○於原告對被告吳柏蒝財產為強制執行無效果時，
      始由被告乙○○負責清償，自屬有據。
（二）另原告主張被告積欠之借款，其中2,044,964元自97年12
      月23日起至97年12月31日止，按年息4.530％計算利息，
      自98年1月1日起至98年3月31日止，按年息3.400％計算利
      息，自98年4月1日起迄清償日止，按年息2.950％計算利
      息；另筆1,735,060元自97年12月23日起至98年1月9日止
      ，按年息2.450％計算利息，自98年1月10日起至98年2月
      19日止，按年息2.050％計算利息，自98年2月20日起迄清
      償日止，按年息2.000％計算利息等語，惟查，依原告所
      提之房屋擔保放款合約第5條第1項之約定，任何一宗債務
      不依約清償本金時，即視為全部到期，則被告對於系爭兩
      筆借款既自97年12月23日起，未再依約繳納本息，依前開
      約定，所有本金及利息債務即應視為全部到期，該借款利
      率自不應再機動計息。是系爭借款2,044,964元，兩造既
      約定利息按原交通銀行股份有限公司房屋貸款定儲利率指
      數利率加1.85％浮動計息，而該定儲指數利率97年10月1
      日迄97年12月31日期間為2.68％，有定儲利率指數利率表
      附卷可稽，則依上開約定，自97年12月23日起至清償日止
      ，其利率均應為4.53％（計算式：2.68％＋1.85％＝4.53
      ％）；系爭借款1,735,060元，兩造約定利息按中華郵政
      股份有限公司二年期定期儲金機動利率加碼年息0.875％
      機動計息，而該定期儲金利率97年12月15日迄98年1月9日
      期間為1.575％，亦有中華郵政股份有限公司二年期定期
      儲金機動利率表在卷可參，則依上開約定，自97年12月23
      日起至清償日止，其利率應為2.45％（計算式：1.575％
      ＋0.875％＝2.45％）。準此，原告主張上開兩筆借款分
      別依附表所示3階段計算利息，雖屬無據，惟其請求之利
      率既係逐次下調，自無不許之理。
（三）從而，原告本於消費借貸及保證之法律關係，請求被告吳
      柏蒝清償如主文第1項所示之金額、利息與違約金，及請
      求被告乙○○於就被告吳柏蒝之財產強制執行無效果時負
      清償責任，即無不合，應予准許。
五、據上論結，本件原告之訴為有理由，依民事訴訟法第385條
    第1項前段、第78條、第85條第1項前段，判決如主文。
中    華    民    國    98    年    6     月    30    日
                  民事第一庭    法  官  吳靜怡
以上正本，係照原本作成。
如對本判決上訴，須於判決送達後20日內向本院提出上訴狀。
                             書記官  馮玉玲
中    華    民    國    98    年    6     月    30    日


司法院資訊處製作；財團法人民間司法改革基金會備份。
